最高法院刑事判決　　　　　　九十六年度台上字第六０六四號
上　訴　人　甲○○
上列上訴人因違反毒品危害防制條例案件，不服台灣高等法院中
華民國九十五年一月二十五日第二審判決（九十四年度上訴字第
三八八六號，起訴案號：台灣台北地方法院檢察署九十四年度偵
字第一一○五八號），提起上訴，本院判決如下：
    主  文
原判決撤銷，發回台灣高等法院。
    理  由
本件原判決撤銷第一審之科刑之判決，改判依想像競合犯，從一
重論處上訴人甲○○販賣第二級毒品，未遂罪刑。固非無見。
惟查：(一)、行動電話服務需以晶片卡（即 SIM卡）為使用介面，
因此電信公司於出租行動電話門號予消費者使用時，即同時附帶
提供晶片卡作為消費者門號使用之介面，故電信公司接受消費者
申辦門號並將該門號開通上線時，該晶片卡之所有權是否移轉予
消費者，抑或仍保留於電信公司，端視其簽訂之服務契約內容如
何而定。原判決對於0000000000號行動電話一支，並
未查明其內所裝晶片卡究屬何人所有，即認係上訴人所有供販賣
毒品所用之物，依毒品危害防制條例第十九條第一項規定與機具
一併宣告沒收（見原判決第八頁第二十行至第二十三行），有欠
允當。又依據卷內台灣台北地方法院檢察署通訊監察書所載，係
監聽「何男等」之電話（二十線），上開電話號碼為其中之一，
上訴人於第一審亦稱該電話係「阿成」交付與伊，購買毒品聯絡
之用（見第一審卷第三十一頁辯護書），原審逕認該電話為上訴
人所有供販毒之用，與卷內資料不相適合，亦有採證違法之可議
。(二)、販賣毒品罪，並不以販入後復行賣出為必要，只須以營利
為目的，將毒品販入或賣出，有一於此，其犯罪即告成立，均不
得視為未遂。從而如意圖營利而販入毒品後，第一次販賣毒品予
他人之行為，固可認係接續原先販入之犯意而為，不論其行為屬
既遂或未遂，應認基於單一犯意之接續行為，而僅成立一個販賣
毒品既遂罪。依原判決所認定之事實「上訴人計畫與友人同去墾
丁參加搖頭派對，於民國九十四年六月二十三日凌晨二時許，前
往台北市○○○路某DJ舞廳內，向綽號『阿成』之成年男子，購
買總價新台幣（下同）十三萬元之含第二級毒品MDMA、MDEA之藥
錠及第三級毒品愷他命，並當場交付六萬五千元現款，並約定上
訴人於翌（二十四）日晚間九時三十分許，前往台北市『榮星花
園』交付剩餘尾款六萬五千元後，再由『阿成』交付上開約定金
額之毒品。嗣同年月二十四日下午三時三十六分許，綽號『小馬
』之成年男子，以0000000000號行動電話撥打上訴人
所（持）有之0000000000號行動電話，表示要向上訴
人購買毒品，上訴人即基於營利之意圖，在電話中議定以十四萬
元之價格，將前述購自『阿成』之毒品販賣與『小馬』。雙方談
妥後，上訴人即於同日晚間九時三十分，前往『榮星花園』付清
餘款，向『阿成』取得前開種類、數量之毒品後，旋即撥打行動
電話給『小馬』，約定於同日晚間十時許，在台北市中山區○○
○路○段八二號進行交易，……。嗣甲○○將上開毒品備妥置於
……自用小客車之後方座椅上，即駕駛該車前往交易。同日晚間
十時四十分許，上訴人到達上開約定交易地點，正在等候『小馬
』前來而尚未完成交易之際，即為透過通訊監察知悉而埋伏在現
場之員警當場查獲」等情。如果無訛，則上訴人於（尚未取得向
「阿成」所購之毒品）與「小馬」電話聯絡時，已經變更犯意為
「意圖營利而販入」毒品，嗣後雖因「小馬」未到場而未能交付
上開毒品，仍應成立販賣毒品既遂罪。原判決認上訴人上開行為
，僅構成販賣第二級毒品未遂罪，於法已難謂合。又果如上訴人
所稱「0000000000號行動電話」僅係「阿成」交付予
伊作為連繫購買毒品之用，何以「小馬」知悉以該電話聯絡上訴
人購買毒品（見偵查卷第四十四頁通訊偵查內容）？上訴人是否
以該電話專作供其他人購買毒品聯繫之用？上訴人有無與被監察
人「何男」有犯意之聯絡？該電話究竟係何人申請？「0000
000000號行動電話」係何人申請？何以知悉上訴人所持「
0000000000號行動電話」？此與判斷上訴人是否自始
即有販賣第二級、第三級毒品之意圖攸關，實情如何，允宜查明
釐清，始為適用法律之依據。以上或係上訴意旨所指摘，或為本
院得依職權調查之事項，應認原判決有撤銷發回更審之原因。
據上論結，應依刑事訴訟法第三百九十七條、第四百零一條，判
決如主文。
中　　華　　民　　國　九十六　年   十一   月    九    日
                      最高法院刑事第九庭
                          審判長法官  洪　清　江
                                法官  石　木　欽
                                法官  李　伯　道
                                法官  韓　金　秀
                                法官  賴　忠　星
      本件正本證明與原本無異
                                      書  記  官
中　　華　　民　　國　九十六　年   十一   月   十三   日
                                                 H
